【裁判字號】    97,訴,4647
【裁判日期】    980219
【裁判案由】    違反公司法等
【裁判全文】
臺灣臺中地方法院刑事判決              97年度訴字第4647號
公  訴  人  臺灣臺中地方法院檢察署檢察官
被      告  甲○○
上列被告因違反公司法案件，經檢察官提起公訴（95年度偵字第
27143號），茲被告於準備程序中就被訴事實為有罪之陳述，受
命法官於聽取當事人之意見後，由本院合議庭裁定由受命法官獨
任進行簡式審判程序，判決如下：
    主    文
甲○○共同公司負責人，公司應收之股款，股東並未實際繳納，
而以申請文件表明收足，處有期徒刑肆月，如易科罰金，以銀元
佰元即新臺幣玖佰元折算壹日。減為有期徒刑貳月，如易科罰
金，以銀元佰元即新臺幣玖佰元折算壹日。緩刑貳年，並向公
庫支付新臺幣捌萬元。
    犯罪事實及理由
一、犯罪事實：
    甲○○與乙○○（原名詹晶緯）、丙○○（此2共同被告部
    分嗣後審結）均明知辦理公司設立或變更登記，對股東應收
    之股款應確實收足。又渠等為籌設億新生物科技股份有限公
    司（下稱億新公司）實際共僅出資新臺幣（下同）1千萬元
    （即乙○○2百萬元、丙○○4百萬元，而甲○○則以美金12
    萬元折合為4百萬元），竟為虛增資本額以利業務推展，共
    同基於違反公司法之犯意聯絡，由乙○○先於87年9月9日，
    向不詳之人商借短期資金，連同上開現款計3千萬元，存入
    以億新公司籌備處名義開立之聯邦銀行內壢分行帳號000000
    000000號帳戶內，待取得存款證明後，委託不知情之王國東
    會計師查帳，王國東會計師經查核結果，於同年月10日出具
    「查核報告書」，謂：億新公司資產負債表所列實收資查額
    3千萬元確認已收足，截至簽證日止（即同年月10日）尚未
    動用等語，形成股東並未實際繳足股款，僅以申請文件表明
    收足3千萬元股款之情況，其後，旋於翌日即同年月11日連
    同設立登記申請書、股東繳納股款明細表、資產負債表、公
    司章程、上開聯邦銀行內壢分行帳戶之存摺封面及內頁影本
    等文件，持向經濟部中部辦公室申請設立登記，經濟部中部
    辦公室因不知上情，經實質審查後，於87年9月11日核准該
    公司設立登記。然上開帳戶內之存款，已於87年9月10日，
    即均以現金提領方式被俱領一空。
二、證據名稱：
（一）被告甲○○於本院準備程序及審理時為認罪之陳述。
（二）同案共同被告乙○○、丙○○於警詢及偵查中之供述。
（三）經濟部中部辦公室所提供之億新公司登記案卷一宗（內有
      億新公司於87年9月10日申請設立登記之設立登記申請書
      、公司章程、股東繳納股款明細表、資產負債表、上開聯
      邦銀行內壢分行帳戶之存摺封面及內頁影本、查核報告書
      等申請文件及核准函文，參證物袋內）、聯邦銀行內壢分
      行98年1月10日（98）聯銀內壢字第00011號函檢附億新公
      司籌備處自開戶日至銷戶日之交易明細表（參本院卷第11
      9頁）。
三、比較新舊法：
(一)、按被告行為後，刑法及刑法施行法業於94年2月2日經總統修
    正公佈，並於95年7月1日施行（下稱新刑法，修正前刑法下
    稱舊刑法），參酌最高法院95年5月23日刑事庭第8次會議決
    議，新刑法第2條第1項之規定，係規範行為後法律變更所生
    新舊法律比較適用之準據法，於新刑法施行後，應適用新刑
    法第2條第1項之規定，為「從舊從輕」之比較。另於比較時
    應就罪刑有關之共犯、未遂犯、想像競合犯、牽連犯、連續
    犯、結合犯，以及累犯加重、自首減輕暨其他法定加減原因
    （如身份加減）與加減比例等一切情形，本於統一性及整體
    性原則，綜其全部罪刑之結果而為比較。本案涉及法律變更
    之部分經附表一所示比較新舊刑法之規定，以舊刑法有利於
    被告，依新刑法第2條第1項前段規定，自應適用最有利於被
    告之舊刑法。
(二)、被告行為後，公司法第9條業於90年11月12日修正公布，於
    90年11月14日施行，修正後公司法第9條第1項係規定：「公
    司應收之股款，股東並未實際繳納，而以申請文件表明收足
    ，或股東雖已繳納而於登記後將股款發還股東，或任由股東
    收回者，公司負責人各處5年以下有期徒刑、拘役或科或併
    科新臺幣50萬元以上250萬元以下罰金。」，與修正前公司
    法第9條第3項係規定：「公司應收之股款，股東並未實際繳
    納，而以申請文件表明收足，或股東雖已繳納而於登記後將
    股款發還股東，或任由股東收回者，公司負責人各處5年以
    下有期徒刑、拘役或科或併科新臺幣6萬元以下罰金。」不
    同，比較新舊法結果，以舊法較有利於行為人，故依刑法第
    2條第1項前段規定，本件自應適用修正前之公司法第9條第3
    項之規定，然公訴人認被告係涉犯修正後之公司法第9條第1
    項之罪嫌，尚有未洽，併此敘明。
(三)、按刑法第41條第1項前段規定，施行前之規定為：「犯最重
    本刑為5年以下有期徒刑以下之刑之罪，而受6個月以下有期
    徒刑或拘役之宣告，因身體、教育、職業、家庭之關係或其
    他正當事由，執行顯有困難者，得以1元以上3元以下折算1
    日，易科罰金。」；又被告等行為時之易科罰金折算標準，
    修正前罰金罰鍰提高標準條例第2條（現已刪除）規定，就
    其原定數額提高為1百倍折算1日，則本件被告行為時之易科
    罰金折算標準，應以銀元1百元、2百元、3百元折算1日，經
    折算為新臺幣後，應以新臺幣3百元、6百元、9百元折算為1
    日。修正施行後之規定則為：「犯最重本刑為5年以下有期
    徒刑以下之刑之罪，而受6個月以下有期徒刑或拘役之宣告
    者，得以新臺幣1千元、2千元或3千元折算1日，易科罰金。
    」比較修正前後之易科罰金折算標準，以被告行為時關於易
    科罰金之規定，較有利於被告，自應適用被告行為時之舊法
    ，依修正前刑法第41條第1項前段、修正前罰金罰鍰提高標
    準條例第2條之規定，諭知易科罰金之折算標準。
四、核被告所為，係犯修正前公司法第9條第3項之公司負責人公
    司應收之股款，股東並未實際繳納，而以申請文件表明收足
    罪。被告於億新公司申辦設立登記時，係充任億新公司之董
    事長即公司負責人，且與以共犯論之同案被告乙○○、丙○
    ○就上開犯行有共同之犯意聯絡及行為分擔，應論以刑法第
    28條之共同正犯。
五、按中華民國96年罪犯減刑條例業於96年7月4日公布，並自96
    年7月16日施行，查被告等犯罪之時間，在96年4月24日以前
    ，所犯符合中華民國96年罪犯減刑條例第2條所定之減刑條
    件，應依該減刑條例第2條第1項第3款之規定，本件被告之
    宣告刑為有期徒刑4月，減其宣告刑2分之1為有期徒刑2月，
    並諭知易科罰金之折算標準。
六、又被告前未曾因故意犯罪受有期徒刑以上刑之宣告，有其臺
    灣高等法院被告前案紀錄表1份在卷足稽，其因一時失慮誤
    蹈刑典，犯後已坦承犯行，甚有悔意，諒其經此次偵審科刑
    後當知警惕，應無再犯之虞，本院認所宣告之刑，以暫不執
    行為適當，依刑法第74條第1項第1款規定，併予宣告緩刑2
    年，以啟自新，且依同條第2項第4款規定，命其向公庫支付
    8萬元，以使其記取教訓，杜絕再犯。
七、依刑事訴訟法第273條之1第1項、第299條第1項前段、第310
    條之2、第454條第1項，修正前公司法第9條第3項，刑法第1
    1條前段、第2條第1項前段、第28條、第41條第1項前段、第
    74條第1項第1款、第2項第4款，罰金罰鍰提高標準條例第1
    條前段、第2條（修正前），現行法規所定貨幣單位折算新
    台幣條例第2條，中華民國96年罪犯減刑條例第2條第1項第3
    款、第7條、第9條，判決如主文。
八、如不服本判決，得於判決書送達之日起10日內，以書狀敘述
    理由，向本院提出上訴（須附繕本）。
中    華    民    國    98    年    2     月    19    日
                  刑事第十三庭  法  官  許月馨
以上正本證明與原本無異。
如不服本判決應於收受送達後10日內向本院提出上訴書狀，並應
敘述具體理由；其未敘述上訴理由者，應於上訴期間屆滿後20日
內向本院補提理由書（均須按他造當事人之人數附繕本）「切勿
逕送上級法院」。
                                書記官  黃美雲
中    華    民    國    98    年    2     月    19    日
附錄論罪科刑法條
修正前公司法第9條：
  公司設立登記後，如發現其設立登記或其他登記事項，有違法
  情事時，公司負責人各處1年以下有期徒刑、拘役或科或併科
  新臺幣6萬元以下罰金。
  公司負責人對於前項登記事項，為虛偽之記載者，依刑法或特
  別刑法有關規定處罰。
  公司應收之股款，股東並未實際繳納，而以申請文件表明收足
  ，或股東雖已繳納而於登記後將股款發還股東，或任由股東收
  回者，公司負責人各處5年以下有期徒刑、拘役或科或併科新
  臺幣6萬元以下罰金。
  前3項裁判確定後，由法院檢察處通知中央主管機關撤銷其登
  記。


司法院資訊處製作；財團法人民間司法改革基金會備份。
